臺灣臺中地方法院刑事判決　　　　　　　94年度易字第1267號
公　訴　人　臺灣臺中地方法院檢察署檢察官
被　　　告　丙○○
上列被告因傷害案件，經檢察官提起公訴（94年度偵字第8776號
），本院判決如下：
    主  文
丙○○無罪。
    理  由
一、公訴意旨略以：被告丙○○於民國94年1月16日17時許，在
    臺中縣豐原市○○路34號前，與乙○○之配偶甲○○因細故
    發生爭吵，竟基於傷害之犯意，對甲○○施以拉扯、毆打、
    致甲○○受有左上臂挫傷、瘀傷（按診斷書係載右上臂挫傷
    、瘀傷）等傷害。因認被告涉犯刑法第二百七十七條第一項
    之傷害罪嫌等語。
二、按犯罪事實應依證據認定之，無證據不得認定犯罪事實，刑
    事訴訟法第一百五十四條第二項定有明文。復按犯罪事實之
    認定，應憑真實之證據，倘證據是否真實尚欠明顯，自難以
    擬制推測之方法，為其判斷之基礎，又證據之證明力，固屬
    法院之判斷自由，惟證據本身如有瑕疵，則在瑕疵未能究明
    之前，遽採為有罪之根據，即難謂適法，及事實審對於證據
    之取捨，依法雖有自由判斷之權，然積極證據不足證明犯罪
    事實時，被告之抗辯或反證縱屬虛偽，仍不能以此資為積極
    證據應予採信之理由，最高法院53年臺上字第 656號、32年
    上字第971號及30年度上字第482號分別著有判例。又認定不
    利於被告之事實，須依積極證據，苟積極證據不足為不利於
    被告事實之認定時，即應為有利於被告之認定，更不必有何
    有利之證據，所謂「積極證據足以為不利被告事實之認定」
    係指據為訴訟上證明之全盤證據資料，在客觀上已達於通常
    一般之人均不致於有所懷疑，而得確信被告確曾犯罪之程度
    ，若未達到此一程度，而有合理懷疑之存在時，即無從為有
    罪之認定；而檢察官就被告犯罪事實，應負舉證責任，並指
    出證明之方法。因此，檢察官對於起訴之犯罪事實，應負提
    出證據及說服之實質舉證責任。倘其所提出之證據，不足為
    被告有罪之積極證明，或其指出證明之方法，無從說服法院
    以形成被告有罪之心證，基於無罪推定之原則，自應為被告
    無罪判決之諭知，最高法院30年上字第816號、76年臺上字
    第4986號、92年臺上字第128號判例參照。
三、公訴人認被告丙○○涉有上開傷害罪嫌，無非係以證人即告
    訴人甲○○、乙○○之指、證述綦詳，復有診斷證明書一紙
    附卷可稽為其主要論據。
四、訊據被告丙○○固供稱其於上開時、地，在場與告訴人甲○○發生拉扯及有拉甲○○之手腕等情，然堅決否認有何上揭
    傷害之犯行，辯稱：伊在當日是為了向甲○○拿回先前借給
    甲○○的手機，才發生拉扯，拉扯的過程只有將甲○○的手
    撥開，有拉甲○○的手腕，但沒有碰到甲○○的手臂，不知
    道甲○○是如何受傷等語。經查：告訴人甲○○之右上臂固
    有挫傷、瘀傷等傷情，而有臺北縣立醫院出具之診斷證明書
    一紙附卷可憑，惟該傷是否為被告所為，仍待調查。經查：
    告訴人甲○○於本院94年7月25日準備程序原指訴稱：被告
    當街拉伊頭髮，把伊拖在地上，因為被告將伊拖在地上，伊
    左上臂才受傷云云，至本院94年9月23日審理期日則結證稱
    ：被告二隻手拉伊的二隻手，後來伊坐在地上，伊坐在地是
    為了不被他拉上車，被告用手打伊的頭及手臂的部位及用腳
    踢伊的腳；被告在大馬路上拉伊頭髮，拉伊的手，很多人都
    有看到，直到伊喊救命被告才放手；被告用力拉伊頭髮，拉
    了十多分鐘，拉伊上車，衣服都拉破了云云。而證人即告訴
    人乙○○於本院審理時結證稱：伊於被告與甲○○發生衝突
    時不在場，人在三重市，是甲○○打電話給伊，伊才去警局
    ，伊看到甲○○時，甲○○手的上臂靠近肩膀處有擦傷有痕
    跡，有一些血珠，衣服沒有破等語。是甲○○對於其右上臂
    挫傷、瘀傷所造成之原因，原係指訴稱因為被告將伊拖在地
    才受傷，其後又改稱伊坐在地上是不讓被告拉上車，是被告
    用手打伊頭、手臂及用腳踢，所以伊才受傷，前後顯有踽齬
    ，非無瑕疵。而證人即告訴人乙○○係案發後始到警局，並
    未在場親見親聞被告與甲○○之衝突係如何發生，其於本院
    審理時陳稱：伊將甲○○帶回三重時，甲○○說陳坤銘打她
    的頭部和身體，全身亂打還拉她的頭髮去撞地板，還扭轉她
    的手等語，亦與甲○○前開所指稱如何被毆打之情節不符。
    次查，依卷附告訴人甲○○所提出其於案發後返還三重之次
    日前往臺北縣立醫院就診之診斷證明書顯示其傷情為「右上
    臂挫傷、瘀傷」，並無其他傷害，此與甲○○前開指稱被告
    拉其頭髮、拖行在地，並以手打其頭部、手臂及用腳踢其腳
    等情，顯有不符，蓋果被告確有對甲○○施以上開之傷害，
    衡情甲○○不應僅受有「右上臂挫傷、瘀傷」而已。而本院
    向臺北縣立醫院函詢甲○○係如何受傷，經該院以94年8月
    11日北縣醫歷字第0940005431號檢送之病歷摘要表記載：「
    門診自述受傷，無法判斷是否新傷或舊傷，及無法判斷受傷
    過程。」則甲○○所受傷害既難以判斷是新傷或舊傷，暨究
    係如何受傷，是否確係因被告之傷害行為所致，亦屬有疑。
    而被告固坦承對甲○○有拉其手腕行為，但徵諸甲○○之診
    斷證明書以觀，被告拉扯甲○○之手腕並未造成傷害。是則
    ，被告確否如甲○○之指訴有毆打甲○○之犯行，尚乏積極
    證據證明之，從而，告訴人甲○○之指訴本身既有瑕疵，不
    論被告之辯解是否可採，在告訴人指訴之瑕疵未究明前，自
    不得遽採為認定被告有罪之根據。綜上所述，公訴人所舉之
    證據尚不足以證明被告有何傷害告訴人之犯行，未達確信被
    告確曾犯罪之程度，而有合理懷疑之存在，無從說服法院以
    形成被告有罪之心證；此外，復查無其他積極證據足資認定
    被告有何公訴人所指之犯行，揆諸首揭法律及判例意旨，應
    認不能證明被告犯罪，爰為被告無罪判決之諭知。
據上論斷，應依刑事訴訟法第三百零一條第一項，判決如主文。
中　　華　　民　　國　　94　　年　　10　　月　　7　　日
                  刑事第五庭    審判長法  官  賴恭利
                                      法  官  巫淑芳
                                      法  官  林慧貞
中　　華　　民　　國　　94　　年　　10　　月　　7 　　日
上正本證明與原本無異。
如不服本判決，應於送達後十日內向本院提出上訴狀（須附繕本
），上訴於台灣高等法院台中分院。
                                      書記官  張皇清
中　　華　　民　　國　　94　　年　　10　　月　　7　　日
